【裁判字號】    98,易緝,106
【裁判日期】    980402
【裁判案由】    詐欺
【裁判全文】
臺灣臺中地方法院刑事判決             98年度易緝字第106號
公  訴  人  臺灣臺中地方法院檢察署檢察官
被      告  甲○○
上列被告因詐欺案件，經檢察官提起公訴（95年度撤緩偵字第40
號），被告於準備程序中就被訴事實為有罪之陳述，經告以簡式
審判之旨，並聽取意見後，本院合議庭裁定由受命法官獨任進行
簡式審判程序，判決如下：
    主    文
甲○○共同意圖為自己不法之所有，以詐術使人將本人之物交付
，處拘役貳拾日，如易科罰金，以新臺幣玖佰元即銀元佰元折
算壹日。
    犯罪事實
一、緣李榮烈（業經本院以94年度訴字第2480號刑事判決判處有
    期徒刑1年6月，並經臺灣高等法院臺中分院以95年度上訴字
    第1840號刑事判決上訴駁回確定）於民國92年6月間，在臺
    中市○○區○○路1段470號偽以陳家佑（業經本院以94年度
    訴字第2480號判決無罪確定）名義虛設「福田金飾加工公司
    」、在臺中市○區○○街1號偽以曹岱揮（業經本院以94年
    度訴字第2480號判處有期徒刑6月，並經臺灣高等法院臺中
    分院以95年度上訴字第1840號刑事判決上訴駁回確定）名義
    虛設「法利金有限公司」、在臺中市北屯區○○○街10號1
    樓，偽以陳文雄名義虛設「加州商行」，再於報紙上以「福
    田茶行」、「福田金飾加工」、「法利金珠寶設計公司」、
    「法利金天珠水晶公司」、「冠東茗茶」、「加州金飾」、
    「佳州茶葉」名義刊登「你刷卡我付現」之廣告，招徠急需
    現款之持卡人，前往刷卡換取現金，由李榮烈、陳家佑、曹
    岱揮、羅宇富（業經本院以94年度訴字第2480號判決無罪確
    定）等在上開處所操作刷卡機。甲○○經由報紙廣告，知悉
    李榮烈係以「假消費、真刷卡」之方式借貸，竟與李榮烈基
    於共同意圖為自己不法所有之犯意聯絡，於92年9月22日持
    中華商業銀行（已改制為香港商香港上海匯豐銀行）所發行
    卡號0000000000000000號信用卡，至福田茶行刷卡新臺幣（
    下同）40000元，致使中華商業銀行誤認係由甲○○實際消
    費，同意通過該筆刷卡。甲○○刷卡後，李榮烈即將該該筆
    消費簽帳單（1式2聯）交付甲○○簽名，其中1聯交由甲○
    ○收執，並依甲○○刷卡金額92％即36800元貸予甲○○，
    餘額則充作利息使用；另1聯簽帳單則由李榮烈透過財團法
    人聯合信用卡處理中心向中華商業銀行請款，致中華商業銀
    行因不知有詐，即依該筆消費款項墊付40000元予李榮烈。
    嗣於93年1月20日下午1時40分許，經警前往臺中市○○區○
    ○路1段470號搜索，而查悉上情。
二、案經內政部警政署刑事警察局移送臺灣臺中地方法院檢察署
    檢察官偵查後起訴。
    理    由
一、訊據被告甲○○對於上開犯罪事實坦承不諱，並與共犯李榮
    烈於本院94年度訴字第2480號案件行準備程序時供述吻合，
    復有中華商業銀行信用卡部95年3月20日（95）中銀卡字第
    0129號函附消費明細表、還款紀錄表1份、香港商香港上海
    匯豐銀行股份有限公司98年3月18日（九八）港匯銀總字第
    3627號函附信用卡繳款通知書1份在卷可稽，足見被告自白
    與事實相符，其詐欺取財之犯行事證明確，洵堪認定。
二、被告行為後，刑法業於94年2月2日經修正公布，並於95年7
    月1日起施行，被告於行為後，法律已有變更。且按行為後
    法律有變更者，適用行為時之法律；但行為後之法律有利於
    行為人者，適用最有利於行為人之法律，刑法第2條第1項定
    有明文。修正後刑法第33條第5款規定「罰金：新臺幣1千元
    以上，以百元計算之」，與修正前刑法第33條第5款規定「
    罰金：1元以上」不同。比較新、舊法結果，新法並無較有
    利於被告之情形，故依刑法第2條第1項前段規定，比較上述
    修正前、後之刑罰法律，自以被告行為時即修正前關於科處
    罰金刑之法律較有利於被告。
三、核被告所為，係犯刑法第339條第1項之詐欺取財罪。被告就
    上開犯行，與共犯李榮烈間，有犯意之聯絡及行為之分擔，
    為共同正犯〔被告於行為後，刑法第28條於94年2月2日修正
    公布，並於95年7月1日施行，修正後刑法第28條規定：「二
    人以上共同『實行』犯罪之行為者，皆為正犯。」，與修正
    前第28條規定：「二人以上共同『實施』犯罪之行為者，皆
    為正犯。」，二者法律條文規定，修正後之條文，剔除完全
    未參與犯罪相關行為之「實行」的「陰謀共同正犯」及「預
    備共同正犯」，形式雖有所變更，惟被告參與者為構成要件
    事實行為，經比較本案法律適用之結論均屬一致，無論依修
    正前、後刑法第28條規定，均成立共同正犯，即無有利或不
    利之情形，於刑法修正後法院為裁判時，無庸為新舊法之比
    較（此可參照最高法院97年度第2次刑事庭會議決定意旨，
    該意旨雖係就累犯而為決定，但其理由認為在無有利或不利
    之情形，無庸為新舊法之比較，本案有關共同正犯新舊法比
    較之情形，應屬相同）〕。爰審酌被告正值壯年，不思以正
    當工作賺取金錢，竟因一時貪念，利用假消費真刷卡之方式
    詐騙銀行取得現金，影響社會經濟秩序，然其前無犯罪紀錄
    ，素行良好，有臺灣高等法院被告前案紀錄表、刑案資料查
    註紀錄表各1份存卷可憑，犯後坦承犯行，顯有悔意，所詐
    取之金額非鉅等一切情狀，量處如主文所示之刑。又被告行
    為後，刑法第41條第1項前段亦有修正，被告行為時，依修
    正前刑法第41條第1項前段、罰金罰鍰提高標準條例第2條（
    現已刪除）之規定，有期徒刑、拘役易科罰金之折算標準，
    原以銀元1百元、2百元、3百元折算1日，經折算為新臺幣後
    ，應以新臺幣3百元、6百元、9百元折算一日，而刑法第41
    條第1項前段修正後，則規定為以新臺幣1千元、2千元或3千
    元折算1日，此因屬科刑規範事項之變更，其折算標準為裁
    判時所應諭知，自有就新舊法規定比較之必要，經比較新舊
    法結果，以被告行為時關於易科罰金之規定，較有利於被告
    〔按定易科罰金之折算標準，係屬科刑規範事項，非屬最高
    法院95年5月23日95年第8次刑庭會議決議第一、（四）則所
    定，比較新舊法應就罪刑有關之共犯、未遂犯、想像競合犯
    、牽連犯、連續犯、結合犯，以及累犯加重、自首減輕暨其
    他法定加減原因（如身分加減）與加減例等一切情形，綜其
    全部罪刑之結果而為比較之情形，其既非屬法律適用之情形
    ，即無與之綜合比較之適用，附此敘明〕，是應依修正前刑
    法第41條第1項前段、罰金罰鍰提高標準條例第2條之規定，
    對被告諭知易科罰金之折算標準。
四、另被告行為後，中華民國九十六年罪犯減刑條例業經立法院
    於96年7月4日制定公布，定於96年7月16日施行，被告上開
    犯罪時間雖在96年4月24日之前，惟該減刑條例第5條規定：
    「本條例施行前，經通緝而未於中華民國96年12月31日以前
    自動歸案接受偵查、審判或執行者，不得依本條例減刑。」
    。查被告係於95年5月16日即該減刑條例施行前，經本院發
    佈通緝，迄98年2月27日始為警緝獲，有臺灣臺中地方法院
    通緝書、臺中縣警察局豐原分局98年2月27日中縣豐警偵字
    第0980001265號通緝（協尋）案件報告書1份附卷足佐，合
    於該減刑條例第5條所定不得減刑之情形，自不得予以減刑
    ，附此敘明。
據上論斷，應依刑事訴訟法第273條之1第1項、第299條第1項前
段，刑法第28條、（修正前）第33條第5款、第339條第1項、（
修正前）第41條第1項前段，修正刪除前罰金罰鍰提高標準條例
第2條，現行法規所定貨幣單位折算新臺幣條例第2條，刑法施行
法第1條之1第1項、第2項前段，判決如主文。
本案經檢察官乙○○到庭執行職務
中    華    民    國    98    年    4     月    2     日
                  刑事第三庭    法  官  周瑞芬
以上正本證明與原本無異。
如不服本判決應於收受判決後10日內向本院提出上訴書狀，並應
敘述具體理由；其未敘述上訴理由者，應於上訴期間屆滿後20日
內向本院補提理由書（均須按他造當事人之人數附繕本）「切勿
逕送上級法院」。
                                書記官  孫立文
中    華    民    國    98    年    4     月    2     日
附錄本案論罪科刑法條
刑法第339條第1項：
  意圖為自己或第三人不法之所有，以詐術使人將本人或第三人
  之物交付者，處5年以下有期徒刑、拘役或科或併科1千元以下
  罰金。


司法院資訊處製作；財團法人民間司法改革基金會備份。
